臺灣臺北地方法院民事判決　　　　　　　　　　　　　九十三年度保險字第七九號
　　原　　　告　丁○○
　　訴訟代理人　蔣瑞琴律師
　　被　　　告　第一產物保險股份有限公司
　　法定代理人　乙○○
　　訴訟代理人　謝碧鳳律師
　　複代理人　　曹麗文律師
右當事人間給付保險金事件，本院於中華民國九十三年十二月二十一日言詞辯論終結
，判決如下：
    主    文
被告應給付原告新台幣肆拾參萬元及自民國九十二年十月一日起至清償日止，按週年
利率百分之五計算之利息。
訴訟費用由被告負擔。
本判決第一項得假執行；但被告如以新台幣肆拾參萬元為原告預供擔保，得免為假執
行。
    事  實  及  理  由
甲、程序部分：
    本件原告起訴時請求金額原為新台幣（下同）七十萬元，於本院最後一次言詞辯
    論期日當庭減縮為四十三萬元，核屬聲明金額之減縮，被告亦未表示反對，其所
    為訴之變更自屬合法，本院應就減縮後之聲明內容，依簡易程序為審理，合先敘
    明。
乙、實體部分：
一、原告主張訴外人翁劉幸妹於民國九十一年十二月十六日以其所有車號Ｔ六─四九
    二○號之自小客車向保險人即被告投保汽車保險，約定被保險人對第三人負賠償
    責任時，被告應負理賠責任。原告係翁劉幸妹之子即同居家屬，且為經翁劉幸妹
    之許可使用並管理被保險汽車之人，依約亦為本件被保險人。嗣原告於九十二年
    一月一日十九時五十分許，駕駛系爭車輛行經北宜公路時，發生車禍致訴外人張
    志銘之機車受損及坐於機車後座之吳欣倡受傷，原告於九十二年八月二十一日與
    吳欣倡簽訂和解書，同意賠償七十萬元，被告汽車險理賠部理賠科科長戊○○亦
    代表被告出席參與本件和解，自應受拘束而理賠全部和解金額，詎被告僅給付強
    制責任險部分二十七萬元，就餘額四十三萬元迄未清償，爰依保險契約請求被告
    如數給付，並依保險法第三十四條第二項加計年息百分之十之遲延利息等語，並
    聲明：（一）被告應給付原告四十三萬元，及自九十二年十月一日起至清償日止
    ，按年息百分之十計算之利息；（二）願供擔保請准宣告假執行。
二、被告則以：戊○○雖在和解書上見證人處簽名，惟僅表示知悉有和解這件事，並
    於當場一再強調被告僅能理賠十五萬元，超過部分不予理賠，絕非戊○○未為反
    對表示，而謂被告同意和解金額，是以系爭和解書無拘束被告之效力。本件和解
    金額七十萬元顯與原告依法應負擔之損害賠償金額不相當，本件被告未給付保險
    金係因爭執是否受系爭和解書所拘束，並非可歸責於被告之事由而未為給付，不
    應按年息百分之十計算遲延利息等語，資為抗辯，並聲明：（一）原告之訴駁回
    ；（二）如受不利判決，願預供擔保，請准宣告免為假執行。
三、兩造不爭執之事實：訴外人翁劉幸妹於九十一年十二月十六日以其所有車號Ｔ六
    ─四九二○號之自小客車向保險人即被告投保汽車保險，約定被保險人對第三人
    負賠償責任時，被告應負理賠責任。原告係翁劉幸妹之子即同居家屬，且為經翁
    劉幸妹之許可使用並管理被保險汽車之人，依約亦為本件被保險人。嗣原告於九
    十二年一月一日十九時五十分許，駕駛系爭車輛行經北宜公路時，發生車禍致訴
    外人張志銘之機車受損及坐於機車後座之吳欣倡受傷，原告於九十二年八月二十
    一日與吳欣倡簽訂和解書，同意賠償吳欣倡七十萬元，吳欣倡撤回對原告之刑事
    告訴，被告汽車險理賠部理賠科科長戊○○亦代表被告出席參與在王玉珊律師之
    事務所進行之和解。被告業已於九十三年十二月二十一日當庭給付原告強制責任
    險部分二十七萬元。
四、本件經兩造同意之爭點為：（一）戊○○參與本件和解時，有無表示和解結果不
    拘束被告？（二）如有，原告得請求被告理賠之金額若干？（本院九十三年五月
    二十五日言詞辯論筆錄）經查：
（一）戊○○參與本件和解時，有無表示和解結果不拘束被告？
１．本院依被告聲請訊問於和解時在場之證人王玉珊、甲○○、丙○○、戊○○，證
    人甲○○（即訴外人吳欣倡之父）結證稱：被告之職員戊○○於和解時在場，但
    並未說什麼，證人有看到王律師有錄音機，但有無錄音則不清楚；證人丙○○則
    結證稱：證人係甲○○之結拜兄弟，陪同伊前往和解，一開始談時戊○○不同意
    ，但和解書寫好後戊○○就簽了名，並未再對金額表示意見，也沒有說他不能決
    定，戊○○一開始有說他的權限只有十幾萬元，瞭解被害人傷勢後，他就說他回
    去盡量處理，後來才簽和解書。談和解時桌上有錄音機，但有沒有錄音證人並未
    注意；證人王玉珊律師則結證稱：談和解過程殺價多次，最後殺到七十萬元時，
    被害人方面說再殺價他們就要走了，證人看了原告及戊○○一眼，兩人均未說話
    ，證人問這樣可否和解，兩人亦未說話，證人看樣子認為他們是接受了，因為一
    開始被害人要求一百多萬元時，戊○○均有明確表示反對，現在沒有說話，所以
    證人認為他應該是接受了，就請助理製作和解書，在會議桌上輪流傳，由大家簽
    名。和解書中有將戊○○列為見證人，但證人有說若有意見可以當場修改。本件
    和解並未錄音，會議桌上向來有放錄音機，一開始證人有按，但後來發現機器不
    會動，所以沒有錄。戊○○簽和解書時並未說什麼，離開前還與證人有握手。證
    人戊○○則證稱：伊於簽和解書前有特別對錄音機說公司授權只有十五萬元，超
    過部分證人無法作主，本來證人不願簽和解書，但王律師說證人既有到場見證，
    要證人回去報告公司，所以就簽了，但要簽之前還有強調二次就超過十五萬元部
    分不負責。王律師有說她有錄音，證人有看到她按鍵。
２．證人戊○○雖陳稱伊有明確表示超過十五萬部分伊無權作主等語，然證人戊○○
    目前仍為被告之員工，依法不得具結，其證言本即難期公正：證人王玉珊、甲○○、丙○○均結證稱證人戊○○於簽和解書時並無前開表示，佐以證人戊○○身
    為被告汽車險理賠部理賠科科長，對於車禍和解事宜理當甚為嫻熟，和解書上既
    已載明和解金額為七十萬元，戊○○逕行簽名於見證人欄，且未為任何保留之註
    記，此有和解書在卷可稽，自應認為戊○○業已同意本件和解金額。至於戊○○
    證稱王玉珊律師表示有錄音一節，證人甲○○、丙○○均已證稱雖有看到錄音機
    ，但並未注意有無錄音，也沒有聽到王律師說要錄音等語，被告既未能另行舉證
    以實其說，自難僅憑其受僱人之之證詞遽認本件和解過程確有錄音，進而推認戊○○確已明確反對本件和解金額。
３．按責任保險保險人得約定被保險人對於第三人就其責任所為之承認、和解或賠償
    ，未經其參與者，不受拘束，保險法第九十三條第一項定有明文。由此條文義之
    反面解釋，可知若保險人業已參與被保險人與第三人就其責任所為之和解，即應
    受其拘束。被告既已由其職員戊○○代表參與原告與吳欣倡之和解過程，戊○○
    就和解結果亦無反對或保留之表示，揆諸前開規定，自應受和解結果之拘束，就
    和解金額全數負理賠之責。
（二）如有，原告得請求被告理賠之金額若干？
    訴外人吳欣倡既已與原告達成和解，則無論其依侵權行為之法律關係原得請求原
    告賠償之金額究為若干，均已為和解契約之內容所取代，不得再依侵權行為為請
    求，被告既應受和解內容之拘束，自亦不得再就和解金額之高低為爭執，從而，
    本院即無就訴外人吳欣倡依侵權行為之法律關係所得請求之金額為審究。
五、按汽車第三人責任保險承保範圍，包含被保險人因所有、使用或管理被保險汽車
    發生意外事故，致第三人死亡或受有體傷、財物受有損害，應法應負賠償責任而
    受賠償請求時，由被告負賠償之責，此有被告自用汽車保險單條款汽車第三人責
    任保險條款在卷可稽。本件被告既承保系爭車輛之第三人責任險，駕駛車輛者亦
    為被保險人翁劉幸妹之同居家屬，且經被保險人翁劉幸妹同意使用系爭車輛，亦
    屬系爭保險之被保險人就其因而肇事所致被害人之財損、體傷或死亡，且被害人
    已為賠償之請求，依被告自用汽車保險單條款汽車第三人責任保險條款第一條，
    被告就原告應對車禍被害人吳欣倡賠償之金額即應負理賠之責。本件原告應賠償
    被害人之金額為七十萬元，被告既應受和解內容拘束，即應如數理賠，惟被告迄
    今僅就其中二十七萬元為給付，則原告依保險契約請求被告給付餘額四十三萬元
    ，並無不合，應予准許。
六、再按，保險人應於要保人或被保險人交齊證明文件後，於約定期限內給付賠償金
    額。無約定期限者，應於接到通知後十五日內給付之。保險人因可歸責於自己之
    事由致未在前項規定期限內為給付者，應給付遲延利息年利一分，保險法第三十
    四條規定甚明。本件原告已於九十二年九月十二日以九十二年辰字第○九○九○
    一號函提出證明文件，被告並於九十二年九月十五日收受該函件，此有律師函及
    回執在卷可參，佐以被告於兩造在保險事業發展中心申訴調處委員會進行調處之
    過程中，明確表示本件強制責任險部分賠款二十七萬元於九十二年十月二日即可
    領取等語，亦有保險事業發展中心申訴調處委員會調處決定書可稽，更足佐證原
    告確已隨前開律師函檢齊所有證明文件，依前開規定，被告自應於九十三年九月
    三十日前給付保險金，然被告仍執其無庸受和解內容拘束為詞拒絕給付其餘保險
    金，就其遲延給付自屬可歸責，是以原告依前開規定請求自九十二年十月一日起
    按年息百分之十計算遲延利息，亦無不合。
七、綜上，原告依保險契約、保險法第三十四條第二項請求被告給付四十三萬元，及
    自九十二年十月一日起至清償日止，按年息百分之十計算之利息，即屬有據，應
    予准許。
八、本件因訴之變更致其訴訟標的金額低於五十萬元，應適用簡易程序，就此所為被
    告敗訴之判決，應依職權宣告假執行，無庸原告另供擔保；至被告陳明願供擔保
    請求宣告免為假執行，核無不合，爰酌定擔保金額准許之。
九、兩造其餘主張及所提證據與本院上開論斷無涉或無違，不予贅述。
十、結論：本件原告之訴為有理由，依民事訴訟法第七十八條、第三百八十九條第一
    項第三款、第五款、第三百九十條第二項，判決如主文。
中　　　華　　　民　　　國　　九十三　　年　　 十二 　　月　　三十一　　日
                                    民事第六庭  法  官    陳怡雯
正本係照原本作成
如對本判決上訴，須於判決送達後廿日內向本院提出上訴狀
中　　　華　　　民　　　國　　九十三　　年　　 十二 　　月　　三十一　　日
                                                書記官    謝梅琴
